【裁判字號】    90,訴,845
【裁判日期】    920430
【裁判案由】    偽造文書等
【裁判全文】
臺灣臺北地方法院刑事判決                            九十年度訴字第八四五號
    公  訴  人  臺灣臺北地方法院檢察署檢察官
    被      告  丁○○
右列被告因偽造文書等案件，經檢察官提起公訴（九十年度偵字第一一六五九號）及
移
    主  文
丁○○共同連續行使偽造私文書，足以生損害於他人，處有期徒刑壹年陸月。
扣案之偽造粘建平國民身分證壹張、金手鍊壹條、ＧＵＣＣＩ手錶壹只、如附表所示
信用卡交易之簽帳單（壹式貳聯）其中商店存根聯上所偽造之「粘建平」署押共陸枚
、「劉文建」署押共貳枚、及持卡人存根聯捌紙均沒收。
    事  實
一、丁○○前因搶奪案件，經台灣板橋地方法院於民國九十年一月十一日以八十九年
    度訴字第一五八號判處有期徒刑十月，緩刑三年，嗣於同年二月二十二日確定在
    案（尚不構成累犯），詎其猶不知警惕，欲以偽造之信用卡盜刷牟利，與綽號「
    小胖」之真實姓名年籍不詳成年男子共同基於偽造公印文及國民身分證之犯意聯
    絡，先於緩刑期內之九十年三、四月間某日，在台北縣三重市○○路「快樂時光
    」網路咖啡店，將自己之照片二張交付「小胖」，並以新台幣（下同）五千元之
    代價，委由「小胖」於不詳時地偽造蓋有「內政部印」之公印文一枚，及基本資
    料姓名為「粘建平，六十二年七月九日生，身分證統一編號Ｚ00000000
    0號」，惟黏貼有丁○○照片，外觀為粘建平所有之偽造國民身分證一枚後，在
    上開處所交付予丁○○，足以生損害於粘建平及戶政主管機關對於國民身分證管
    理之正確性。丁○○取得上開偽造國民身分證後，即與己○○、綽號「ＫＩＫＩ
    」之真實姓名年籍不詳成年女子等人，共同意圖為自己不法之所有，基於行使偽
    造私文書及詐欺取財之概括犯意聯絡，由「ＫＩＫＩ」於不詳時地連續偽造如附
    表所示之信用卡後，以每張信用卡五千元之對價，出售予丁○○、己○○二人，
    連續於如附表所示之時間、地點，假冒「粘建平」、「劉文建」等名義，以各該
    偽造信用卡刷卡購物消費，採複寫方式，在二聯式簽帳單上顧客存根聯及特約商
    店存根聯偽簽「粘建平」、「劉文建」之署押，以表示真正名義人確認交易標的
    、金額及允諾付款予發卡銀行而簽帳消費之意思，再將簽帳單特約商店存根聯交
    付該特約商店加以行使，並作為特約商店經由收單銀行向發卡銀行請款之用，且
    於如附表所示之商店要求查驗身分時，即行出示前揭偽造「粘建平」國民身分證
    ，憑以取信商家，致如附表所示之各特約商店均誤信該二人為持卡名義人本人致
    陷於錯誤而允以刷卡消費，交付其所購買之貨物，並使發卡銀行因此代為墊付如
    附表所示之消費款項，足以生損害於「粘建平」、「劉文建」、各特約商店、財
    團法人聯合信用卡中心及發卡銀行。丁○○、己○○二人取得如附表所示之商品
    後，即交付「ＫＩＫＩ」轉予變賣獲利，並從中抽取販賣所得金額百分之二十之
    利潤後朋分花用。丁○○為掩飾自己真實身分並取得行動電話門號加以聯繫使用
    ，復於九十年四月間某日，在位於台北市○○路、龍江路口之百事達商店，購買
    遠傳電信股份有限公司（下稱遠傳公司）行動電話號碼0000000000號
    之預付卡後，因該公司之行動電話預付卡須於購買後之一定期限內以電話向遠傳
    公司客戶服務中心登錄使用人之個人資料後始得繼續通話使用，丁○○乃於同年
    月二十九日，在不詳處所，依遠傳公司預付卡包裝袋上所載使用說明以電話撥打
    客戶服務專線，偽稱「粘建平」之名義及上開國民身分證統一編號，並虛報「地
    址為台北市○○○路○段一七五巷一０九號三樓，聯絡電話為00－00000
    000號」等不實資料，利用不知情之遠傳公司客戶服務人員，將前開不實年籍
    資料輸入該公司電腦系統處理並存檔為電磁紀錄，足以為向遠傳公司表示申請使
    用上開行動電話門號之用意，致生損害於「粘建平」及遠傳公司對客戶電磁紀錄
    資料管理之正確性。嗣丁○○於九十年五月三日夜間十一時四十五分許，在台北
    市○○○路○段國賓飯店前為警查獲，並扣得其盜刷所得之金手鍊、ＧＵＣＣＩ
    手錶、行動電話ＳＩＭ卡及偽造粘建平國民身分證等物。
三、案經台北市政府警察局刑事警察大隊移送台灣台北地方法院檢察署檢察官偵查起
    訴及移送併辦。
    理  由
一、右揭事實，業據被告丁○○坦承不諱，核與證人己○○所證述與其共同前往盜刷
    偽卡經過及被害人皇飛貿易有限公司經理戊○○、泰昀企業有限公司會計乙○○
    、王氏鐘錶公司負責人甲○○、永琦百貨上名珠寶銀樓專櫃負責人成宏謨等人於
    警詢中指訴遭以偽造信用卡刷卡消費、證人即財團法人聯合信用卡中心會員服務
    部助理專員丙○○所陳如附表所示信用卡盜刷消費金額情形均屬相符，並有被告
    盜刷所得之金手鍊一條、ＧＵＣＣＩ手錶一只、行動電話ＳＩＭ卡及偽造粘建平
    國民身分證一張扣案可稽，另有如附表所示刷卡簽帳消費單據影本、財團法人聯
    合信用卡中心報表、特約商店基本資料查詢單、皇飛貿易及泰昀企業偽卡交易明
    細表、遠傳電信股份有限公司風險管制中心傳真函文二紙等件附卷可憑，足證被
    告之任意性自白與事實相符，本件事證已臻明確，被告上開犯行堪以認定，應予
    依法論科。
二、按國民身分證為證明個人身分之文書，為刑法第二百十二條之特種文書，欲偽造
    身分證必須先偽造「內政部印」之公印文，亦觸犯刑法第二百十八條之偽造公印
    文罪。另查被告行為後，刑法業於九十年六月二十日修正公布，同年月二十二日
    生效，增訂第二百零一條之一第二項：「行使前項偽造、變造之信用卡、金融卡
    、儲值卡或其他相類作為簽帳、提款、轉帳或支付工具之電磁紀錄物，或意圖供
    行使之用，而收受或交付於人者，處五年以下有期徒刑，得併科三萬元以下罰金
    。」，就被告行使偽造信用卡部分比較新舊法律規定（即刑法第二百零一條之一
    第二項及第二百十六條、第二百十條）之結果，二罪最重本刑固同為五年以下有
    期徒刑，然新法尚得併科罰金，故以舊法之規定對於被告較為有利，應依刑法第
    二條第一項但書之規定適用舊法。被告犯罪所用之偽造信用卡，單純自形式上觀
    察，足以表示信用卡之簽名者於有效期限內有權使用該信用卡之辨識及證明，該
    信用卡所屬銀行有依信用卡卡號之持卡人消費金額給付特約商店刷卡金額之用意
    ，此不僅有作成文書之名義人，亦有文書之內容，故性質上係屬刑法第二百十條
    之私文書，而該信用卡之內容均屬虛構，是被告行使偽卡部分所犯應係行使偽造
    私文書罪。又按在紙上或物品上之文字、符號、圖畫、照像，依習慣或特約，足
    以為表示其用意之證明者，關於本章及本章以外各罪，以文書論。錄音、錄影或
    電磁紀錄，藉機器或電腦之處理所顯示之聲音、影像或符號，足以為表示其用意
    之證明者，亦同。稱電磁紀錄，指以電子、磁性或其他無法以人之知覺直接認識
    之方式所製成之紀錄，而供電腦處理之用者，刑法第二百二十條定有明文。被告
    依遠傳公司預付卡上所載使用說明，以電話利用不知情之遠傳公司客戶服務人員
    將「粘建平」等不實資料輸入該公司電腦系統處理並存檔為電磁紀錄，足以為向
    遠傳公司表示申請使用前開行動電話門號之用意，致生損害於「粘建平」及遠傳
    公司對客戶電磁紀錄資料管理之正確性。綜核被告所為，係犯刑法第二百十八條
    第一項之偽造公印文罪（偽造「粘建平」身分證上之「內政部印」）、第二百十
    六條、第二百十二條之行使偽造特種文書罪、第二百十六條、第二百十條之行使
    偽造私文書罪、第三百三十九條第一項之詐欺取財罪及第二百二十條第二項、第
    一項、第二百十條之偽造準私文書罪。公訴人於起訴書及論告書中已敘及前開犯
    罪事實，並於論告書中就「粘建平」國民身分證部分將起訴書原載之變造特種文
    書更正為偽造特種文書，惟於所犯法條欄漏引刑法第二百十八條第一項，容有疏
    漏，附此敘明。被告就偽造公印文部分，與綽號「小胖」之真實姓名年籍不詳成
    年男子間、就行使偽造特種文書、行使偽造私文書及詐欺取財部分，與綽號「Ｋ
    ＩＫＩ」之真實姓名年籍不詳成年女子、己○○等人間，均有犯意之聯絡與行為
    之分擔，均為共同正犯。被告利用不知情之遠傳公司客戶服務人員為上開製作電
    磁紀錄之行為，為間接正犯。被告於信用卡背面及簽帳單上偽造「粘建平」、「
    劉文建」等署名之犯行，係偽造私文書之階段行為，且偽造特種文書、偽造私文
    書分別係行使偽造特種文書、行使偽造私文書之低度行為，均不另論罪。被告先
    後多次行使偽造特種文書、偽造私文書及詐欺取財之犯行，時間緊接，使用方法
    、所犯罪名與構成要件相同，顯均係基於概括犯意而為之，均應各依連續犯之規
    定論以一罪，並加重其刑。而被告所犯上開五罪間，有方法結果之牽連關係，應
    依刑法第五十五條之規定，從一重之行使偽造私文書罪處斷。爰審酌被告年輕體
    健，不思正軌，前因搶奪案件，業經台灣板橋地方法院於九十年一月十一日以八
    十九年度訴字第一五八號判處有期徒刑十月，緩刑三年確定，此有台灣高等法院
    檢察署刑案資料查註紀錄表一份在卷可稽，其素行非佳，詎猶不思警惕，復於緩
    刑期間內因個人貪念之私，以盜刷偽卡之方式不勞而獲詐欺取財，其遭查獲行使
    偽造信用卡之次數多達八次，犯罪手段嚴重危害金融交易秩序，所生之危害非淺
    ，雖其於犯罪後尚知坦認犯行，然尚未能與被害人即發卡銀行達成民事和解或清
    償所盜刷款項（見本院九十二年四月十一日審理筆錄）等一切情狀，量處如主文
    所示之刑，以示懲儆。如附表所示信用卡交易之簽帳單八份（影本見九十年度偵
    字第一一六五九號卷宗第一九頁、第二四頁、第二七頁、第四五頁；每份一式二
    聯），其中之第二聯即商店存根聯已交付商店持有，其上所偽造之「粘建平」署
    押共六枚、「劉文建」署押共二枚，雖未扣案，但尚無積極證據證明業已滅失，
    爰依刑法第二百十九條宣告沒收。另上開簽帳單第一聯即持卡人存根聯（持卡
    人聯上所偽造之署押部分，自毋庸另為沒收之諭知），業已交付被告持有、及
    扣案被告所有偽造粘建平國民身分證一張，均為供其犯罪所用之物，應依刑法第
    三十八條第一項第二款全部宣告沒收。扣案之被告盜刷偽卡所購得金手鍊一條、
    ＧＵＣＣＩ手錶一只，均為其所有犯罪所得之物，業經被告陳明無訛（見偵卷第
    八頁反面、第九頁），應依同法條第一項第三款宣告沒收。至前揭偽造之信用卡
    ，均已於盜刷得手後遭被告丟棄滅失，業據其於警訊時供陳在卷（見偵卷第一０
    頁），又偽造之電磁紀錄既係儲存於遠傳公司之電腦硬體系統中，並非被告所有
    之物，均無從宣告沒收，爰不另為沒收之諭知，附此敘明。
據上論斷，應依刑事訴訟法第二百九十九條第一項前段，刑法第二條第一項前段、第
二十八條、第五十六條、第二百十八條第一項、第二百十六條、第二百十二條、第二
百二十條第一項、第二項、第二百十條、第三百三十九條第一項、第五十五條、第三
十八條第一項第二款、第三款、第二百十九條，罰金罰鍰提高標準條例第一條前段，
判決如主文。
中    華    民    國      九十二      年      四      月      三十      日
                                      臺灣臺北地方法院刑事第七庭
                                          法  官  邱光吾
附表
┌──┬────────┬──────┬─────┬───┬───────
│編號│  盜 刷 時 間   │盜 刷 地 點 │盜刷金額（│偽造之│使用之偽造信用
│    │                │            │新台幣）、│簽帳單│卡
│    │                │            │物品      │署押  │
├──┼────────┼──────┼─────┼───┼───────
│一  │九十年三月十五日│台北市○○路│三萬八千元│粘建平│粘建平名義卡號
│    │下午六時四十七分│三七０巷十二│之ＤＶＤ一│      │0000000
│    │許              │號皇飛貿易公│台        │      │0000000
│    │                │司          │          │      │０一號ＶＩＳＡ
│    │                │            │          │      │信用卡
├──┼────────┼──────┼─────┼───┼───────
│二  │九十年三月十五日│同右        │三萬六千五│粘建平│粘建平名義卡號
│    │下午六時四十九分│            │百元之擴大│      │0000000
│    │許              │            │機一台    │      │0000000
│    │                │            │          │      │九七號ＭＡＳＴ
│    │                │            │          │      │ＥＲ信用卡
├──┼────────┼──────┼─────┼───┼───────
│三  │九十年三月十六日│同右        │七萬元之擴│粘建平│粘建平名義卡號
│    │下午七時四十分許│            │大機（二台│      │0000000
│    │                │            │）        │      │0000000
│    │                │            │          │      │０一號ＶＩＳＡ
│    │                │            │          │      │信用卡
├──┼────────┼──────┼─────┼───┼───────
│四  │九十年三月十六日│同右        │三萬六千五│粘建平│粘建平名義卡號
│    │下午七時四十二分│            │百元之擴大│      │0000000
│    │許              │            │器一台    │      │0000000
│    │                │            │          │      │０一號ＶＩＳＡ
│    │                │            │          │      │信用卡
├──┼────────┼──────┼─────┼───┼───────
│五  │九十年三月二十日│台北市長安東│五萬三千元│粘建平│粘建平名義卡號
│    │下午三時十四分許│路二段四號泰│之攝影機一│      │0000000
│    │                │昀企業有限公│台        │      │0000000
│    │                │司          │          │      │七二號ＭＡＳＴ
│    │                │            │          │      │ＥＲ信用卡
├──┼────────┼──────┼─────┼───┼───────
│六  │九十年三月二十四│同右        │四萬一千八│粘建平│粘建平名義卡號
│    │日下午六時二十二│            │百元之點唱│      │0000000
│    │分許            │            │機一台    │      │0000000
│    │                │            │          │      │一二號ＭＡＳＴ
│    │                │            │          │      │ＥＲ信用卡
├──┼────────┼──────┼─────┼───┼───────
│七  │九十年五月三日下│台北縣三重市│三萬三千五│劉文建│劉文建名義卡號
│    │午三時四十七分許│重新路二段二│百元之ＧＵ│      │0000000
│    │                │十七號王氏鐘│ＣＣＩ手錶│      │0000000
│    │                │錶公司      │一只      │      │一七號ＶＩＳＡ
│    │                │            │          │      │信用卡
├──┼────────┼──────┼─────┼───┼───────
│八  │九十年五月三日下│台北市南京東│三萬一千六│劉文建│劉文建名義卡號
│    │午五時一分許    │路永琦百貨地│百二十六元│      │0000000
│    │                │下一樓上名珠│之金手鍊、│      │0000000
│    │                │寶銀樓專櫃  │金項鍊、金│      │五八號ＶＩＳＡ
│    │                │            │戒子      │      │信用卡
└──┴────────┴──────┴─────┴───┴───────
右正本證明與原本無異。
如不服本判決，得自收受送達之日起十日內，向本院提起上訴。
                                          書記官  劉英芬
中    華    民    國      九十二      年      四      月      三十      日
附錄本案論罪科刑法條全文：
刑法第二百一十八條
偽造公印或公印文者，處五年以下有期徒刑。
盜用公印或公印文足以生損害於公眾或他人者，亦同。
刑法第二百一十二條
偽造、變造護照、旅券、免許證、特許證及關於品行、能力服務或其他相類之證書、
介紹書，足以生損害於公眾或他人者，處一年以下有期徒刑、拘役或三百元以下罰金
。
刑法第二百十六條
行使第二百十條至第二百十五條之文書者，依偽造、變造文書或登載不實事項或使登
載不實事項之規定處斷。
刑法第二百十條
偽造、變造私文書，足以生損害於公眾或他人者，處五年以下有期徒刑。
刑法第二百二十條
在紙上或物品上之文字、符號、圖畫、照像，依習慣或特約，足以為表示其用意之證
明者，關於本章及本章以外各罪，以文書論。
錄音、錄影或電磁紀錄，藉機器或電腦之處理所顯示之聲音、影像或符號，足以為表
示其用意之證明者，亦同。
稱電磁紀錄，指以電子、磁性或其他無法以人之知覺直接認識之方式所製成之紀錄，
而供電腦處理之用者。
刑法第三百三十九條
意圖為自己或第三人不法之所有，以詐術使人將本人或第三人之物交付者，處五年以
下有期徒刑、拘役或科或併科一千元以下罰金。
以前項方法得財產上不法之利益或使第三人得之者，亦同。
前二項之未遂犯罰之。


司法院資訊處製作；財團法人民間司法改革基金會備份。
